【裁判字號】    99,消債更,8
【裁判日期】    990607
【裁判案由】    聲請更生程序
【裁判全文】
臺灣宜蘭地方法院民事裁定             99年度消債更字第8號
聲請人即
債  務  人  子○○
相對人即
債  權  人  臺灣土地銀行股份有限公司
法定代理人  亥○○
代  理  人  乙○○
債  權  人  台北富邦商業銀行股份有限公司
法定代理人  酉○○
債  權  人  國泰世華商業銀行股份有限公司
法定代理人  戊○○
代  理  人  巳○○
債  權  人  己○（台灣）商業銀行股份有限公司
法定代理人  甲○○
債  權  人  荷商荷蘭銀行股份有限公司
法定代理人  未○○
債  權  人  臺灣中小企業銀行股份有限公司
法定代理人  戌○○
債  權  人  渣打國際商業銀行股份有限公司
法定代理人  辰○○
債  權  人  臺灣新光商業銀行股份有限公司
法定代理人  丁○○
代  理  人  丙○○
債  權  人  遠東國際商業銀行股份有限公司
法定代理人  辛○○
債  權  人  永豐商業銀行股份有限公司
法定代理人  庚○○
代  理  人  癸○○
債  權  人  玉山商業銀行股份有限公司
法定代理人  午○○
債  權  人  日盛國際商業銀行股份有限公司
法定代理人  寅○
債  權  人  中國信託商業銀行股份有限公司
法定代理人  卯○○○○
債  權  人  友邦國際信用卡股份有限公司
法定代理人  申○○
債  權  人  台灣美國運通銀行股份有限公司
法定代理人  壬○○
債  權  人  行政院勞工委員會勞工保險局
法定代理人  丑○○
代  理  人  乙○○
上列當事人消費者債務清理聲請更生事件，本院裁定如下：
    主  文
聲請駁回。
聲請程序費用由聲請人負擔。
    理  由
一、按債務人不能清償債務或有不能清償之虞者，得依本條例所
    定更生或清算程序，清理其債務，消費者債務清理條例（下
    稱消債條例或同條例）第3條定有明文。又債務人對於金融
    機構因消費借貸、自用住宅借款、信用卡或現金卡契約而負
    債務，在聲請更生或清算前，應提出債權人清冊，以書面向
    最大債權金融機構請求協商債務清償方案並表明共同協商之
    意旨；聲請更生或清算不合程式或不備其他要件者，法院應
    以裁定駁回之，但其情形可以補正者，法院應定期間先命補
    正，復為同條例第151條第1項、第8條所明定。所謂消債條
    例所定之前置協商程序，其立法目的係因債務人對於金融機
    構因消費借貸、自用住宅借款、信用卡或現金卡契約而負債
    務，其法律關係較單純明確，金融機構並已訂有債務協商機
    制，使債務人與多數債權人間能利用法院程序外解決之協商
    機制而自主解決其債務，如能協商成立，債務人或不須依消
    債條例聲請更生或清算，可因此疏減法院負擔，有效分配司
    法資源，遂採行協商前置主義。
二、本件聲請意旨略以：伊前已以書面向最大債權金融機構日盛
    國際商業銀行股份有限公司（下稱日盛銀行）請求共同協商
    債務清償方案，最大債權日盛銀行提供第一階段6年（72期
    ）、月付新台幣（下同）6,000元，之後須一次付清之方案
    ，聲請人縱使清償第一階段款項，仍無力負擔第二階段款項
    ，以致協商不成立。聲請人目前為工地之臨時工，每月工作
    天數不固定，每月平均收入18,000元，每月必要生活費用
    12,000元左右，若有餘力尚須支付父母親之扶養費，有不能
    清償債務情事。又聲請人無擔保或無優先權之債務總額未逾
    1200萬元，復未經法院裁定開始清算程序或宣告破產，爰依
    法聲請更生云云。
三、經查，本件聲請人稱因最大債權日盛銀行所提二階段協商方
    案，第二階段須一次付清，以致協商不成立，又其目前薪資
    月收入18,000元，如有餘力尚需扶養父母，實無還款能力等
    語。經查，聲請人前述主張雖據提出戶籍謄本、綜合所得稅
    各類所得資料清單、前置協商不成立通知書為憑。惟查，依
    前揭前置協商不成立通知書之記載，日盛銀行乃提出72期二
    階段還款方案，月付金為6,000元，並未記載於第二階段須
    一次付清之協商條款（見本院卷第27頁）；且日盛銀行於民
    國99年4月27日向本院指明：其所提出之還款方案以二階段
    還款方式簽約，第一階段簽定6年（72期）、利率0%、1至71
    期月付金6,000元，第72期到期前未付餘額再重新審核債務
    人之財務狀況等語（見本院卷第232頁），益見日盛銀行並
    無提出第二階段聲請人須一次清償完畢之要求。再核，聲請
    人已與配偶離婚多年，其子女均已成年，有戶籍謄本可參，
    又聲請人之父母均有金融機構存款、不動產多筆，此有本院
    稅務電子閘門財產所得調件明細表足證，其配偶、子女或父
    母應無由聲請人負擔扶養義務之必要，是聲請人收入最主要
    仍係支付自己之生活費用即可。參酌98年度內政部頒佈之台
    灣省最低生活費標準每人9,829元為準據計算，復以聲請人
    於更生聲請狀自承每月還款能力即為6,000元以觀，則聲請
    人每月自收入中提出6,000元以支付協商款，應不致產生困
    難。至於銀行提出還款方案為72期後重新核評還款能力，因
    聲請人51年出生，正值壯年，有充足之勞動能力，前於93年
    間向台灣土地銀行股份有限公司申請現金卡時，自行記載年
    收入為110萬元等情（見本院卷第71頁），則債權銀行於第
    二階段重新評估債務人之還款能力，以求妥適調整債務人與
    債權人間之權利義務關係，不啻保障債權人之公平受償，並
    無何不合理，或對聲請人不公平之處，聲請人執此為由拒絕
    同意銀行所提協商方案，亦無可採。準此，聲請人尚無不能
    清償債務或不能清償之虞，其更生之聲請不符合消債條例第
    3條所定要件，依前揭說明，自應駁回其聲請，爰裁定如主
    文。
中    華    民    國    99    年    6     月    7     日
                  臺灣宜蘭地方法院民事庭
                          法  官  郭淑珍
上為正本係照原本作成。
如不服本裁定須於裁定送達後10日內提出抗告狀（須附繕本），
並繳納抗告費新臺幣1,000元。
中    華    民    國    99    年    6     月    7     日
                          書記官  葉瑩庭

司法院資訊處製作；財團法人民間司法改革基金會備份。
